【裁判字號】    91,交易,354
【裁判日期】    920528
【裁判案由】    業務過失傷害
【裁判全文】
臺灣臺北地方法院刑事判決                        九十一年度交易字第三五四號
    公  訴  人  臺灣臺北地方法院檢察署檢察官
    被      告  甲○○
    被      告  丙○○
右列被告等因業務過失傷害案件，經檢察官提起公訴（九十年度調偵字第七四九號）
，本院判決如左：
    主  文
甲○○公訴不受理。
丙○○從事業務之人，因業務上之過失傷害人，處有期徒刑月，如易科罰金以佰
元折算壹日。
    事  實
一、甲○○、丙○○均係營業小客車（即計程車）之司機，平日以駕車載運不特定人
    為業，為從事駕駛業務之人。甲○○於民國九十年三月十六日十六時二十分許，
    駕駛車牌號碼ＥＶ─七五○號營業小客車，後座搭載乘客乙○○，沿臺北市○○
    路○段七十四巷由北往南方向行駛，行經該路段與同路段十二巷五十一弄之無號
    誌交岔路口時，原需注意汽車行經無號誌交岔路口，應減速慢行並作隨時停車之
    準備，支線道車應暫停讓幹線道車先行，而依當時情形，天候為晴天，有日間自
    然光線，係市區○○道路○路面無缺陷，且視距良好之情形，並非不能注意，竟
    疏未注意即逕行通過該交岔路口，適有亦疏未注意應減速慢行之丙○○駕駛車牌
    號碼Ｄ五─五一二號營業小客車，沿同路段十二巷五十一弄由西往東方向駛入該
    交岔路口，甲○○所駕駛前揭小客車右側車身遂與丙○○所駕駛小客車之前車頭
    發生碰撞，致使甲○○車上之乘客乙○○受有頭部外傷、腦震盪併心悸、頭皮下
    血腫三乘以三公分等傷害。
二、甲○○、丙○○於肇事後，在未被有偵查犯罪職權之公務員知悉前，不逃避接受
    裁判，停留現場，在臺北市政府警察局松山分隊交通分隊警員吳盈裕據報前往現
    場處理時，即當場承認為肇事人，因而接受裁判。
三、案經甲○○、丙○○自首及乙○○訴由臺灣臺北地方法院檢察署檢察官偵查起訴
    。
    理  由
壹、關於被告甲○○部分：
一、按告訴乃論之罪，告訴人於第一審辯論終結前得撤回其告訴，又告訴經撤回者，
    應諭知不受理之判決，刑事訴訟法第二百三十八條第一項、第三百零三條第三款
    定有明文。
二、本件告訴人乙○○告訴被告甲○○業務過失傷害案件，起訴書認被告係觸犯刑法
    第二百八十四條第二項前段之罪，依同法第二百八十七條前段之規定，須告訴乃
    論。嗣本院審理時，雙方於九十二年四月十七日以新台幣十萬元達成和解，茲據
    告訴人乙○○具狀並到庭表明撤回其告訴，有和解書、撤回告訴狀及九十二年五
    月十四日本院審理筆錄各一份附卷可稽，揆諸首開說明，應不經言詞辯論，諭知
    如主文第一項所示之不受理判決。
貳、關於被告丙○○部分：
一、關於被告丙○○於右揭時、地駕駛前開車牌號碼之小客車在前述肇事地點與告訴
    人乙○○所搭載由被告甲○○所駕駛之計程車發生擦撞，告訴人因而受有如事實
    欄所載等傷害之事實，業據被告於九十年三月十六日在肇事現場所製作之交通事
    故談話記錄表及九十年七月三十一日檢察官偵訊時坦承不諱，核與告訴人及同案
    被告甲○○於警訊、檢察官偵訊時指述情節大致相符，復有臺北市政府警察局松
    山分局交通分隊製作記載本件車禍發生情形之道路交通事故調查報告表、交通事
    故談話紀錄表、道路交通事故補充資料表、交通事故分析研判表等件附卷可稽，
    再告訴人因本件車禍分別受有前述等傷害，業據其提出臺北市立仁愛醫院之診斷
    證明書影本一紙在卷足憑。
二、被告於本院審理時固不否認本件交通事故其有過失，惟以：當時伊為幹道車，所
    以責任較輕等語，資為辯解；惟查：
(一)、按汽車行駛至無號誌之交岔路口，應減速慢行，作隨時停車之準備，又汽車行駛
    時，駕駛人應注意車前狀況‧‧‧，並隨時採取並要之安全措施；道路交通安全
    規則第九十三條第一項第四款及第九十四條第三項定有明文；本件被告為營業小
    客車之駕駛人，於行經上開路段時，理應知悉並注意前揭交通安全規則，以防止
    危險發生，且依道路交通事故調查報告表所載肇事路段為市區道路、無號誌之交
    岔路口，柏油路面乾燥、道路無缺陷，當時前揭路口東南角有路邊停車，並無任
    何足令被告有何不能注意之情事，惟據被告丙○○於九十年三月十六日交通事故
    談話記錄所述：「‧‧‧沿八德路三段十二巷五十一弄西往東直行至肇事地，當
    時我車欲通過路口時，突然看見黃影（車子）衝出來，於是我趕快煞車，同時我
    車前車頭撞及一部沿八德路三段七十四巷北往南直行之ＥＶ─七五○營小客右側
    車身，‧‧‧」等語，並審酌同案被告王福於交通事故談話紀錄所言：「‧‧‧
    沿八德路三段七十四巷北往南直行至肇事地，當時我車欲通過路口時，我煞車暫
    停看左、右方無來車，於是我就慢慢行駛欲通過路口時，突然於八德路三段十二
    巷五十一弄西往東快速行駛一部Ｄ五─五一二號營小客，其前車頭撞及我車右側
    中間車身，致我車轉向變為九十度而停下來。」等語及告訴人乙○○於檢察官偵
    查中及本院審理時均陳稱，被告丙○○當時車速過快等情，另參酌卷附道路交通
    事故補充資料表之記載，被告甲○○所駕駛小客車右前門凹、右後車門凹，被告
    丙○○所駕駛之小客車前車頭內凹，右前車門內凹之車損情形，顯示被告甲○○
    所駕駛小客車沿八德路三段七十四巷由北往南方向行駛至肇事路口時，其右側車
    身被沿同路段十二巷五十一弄由西往東方向駛入該交岔路口，由被告丙○○所駕
    駛小客車之前車頭所撞及，由上述發生車禍事故之當事人對當時行車動向之陳述
    及其後被告丙○○之車輛係前車頭內凹所受之車損情況，足徵被告丙○○當時駕
    車行駛至無號誌之交岔路口，並未注意減速慢行，作隨時停車之準備及未注意車
    前狀況，以致撞及被告甲○○所駕駛之車輛，被告丙○○行駛有疏忽，就本件事
    故之發生負有過失甚為明確。
(二)、又被告丙○○雖於前揭談話紀錄表中供述，肇事當時之行車速度僅約時速十公里
    ，但由道路交通事故調查報告表所附現場圖所示，被告丙○○所駕駛車輛撞及被
    告甲○○之小客車後，導致被告甲○○之小客車車頭轉向朝西，且被告丙○○之
    小客車猶能再撞及東南角路邊停車之自小客車之情狀，足徵被告丙○○肇事時車
    速甚快，亦足證被告當時行經無號誌之交岔路口，確實未以慢速度向前移行至路
    口處並確認無往來車輛後方可直行，則其有違前揭道路交通安全規則駕車甚明，
    自難辭過失之責，且其行駛至無號誌之交岔路口，並未減速慢行及注意車前狀況
    ，撞及當時駛入肇事路口由被告甲○○所駕駛小客車之右側車身後，並造成甲○○所駕駛車輛之車頭因而迴轉九十度改朝向西方，足見當時被告丙○○駕車車速
    之快及力道之大，其過失之程度並不亞於被告甲○○，被告仍執前詞，辯稱其過
    失責任較輕等語，委無足採。
(三)、另依據道路交通安全規則第一百零二條第一項第二款規定，車輛行至無號誌之交
    岔路口，支線道車應暫停讓幹線道車先行，本件依前揭現場圖所示，八德路三段
    七十四巷北向南臨路口右側設有停車再開標誌，依據道路交通標誌標線號誌設置
    規則第五十八條規定停車再開標誌用以告示車輛駕駛人必須停車觀察，認為安全
    時才得再開，且設於安全視距不足之交岔道路次要道路口，故肇事地點八德路三
    段七十四巷為支線，同路段十二巷五十一弄為幹道，本件被告甲○○沿八德路三
    段七十四巷北往南直行至肇事地，雖亦未注意行經無號誌之交岔路口，應減速慢
    行，作隨時停車之準備，且支線道車應暫停讓幹線道車先行，對本件車禍之發生
    亦有過失存在，惟仍無解於被告丙○○之過失責任。又本件肇事責任經送請臺北
    市車輛行車事故鑑定委員會鑑定及臺北市交通局覆議結果，亦認同前揭見解，有
    該鑑定單位九十年十二月二十六日北市鑑審字第九○六○三四○八○○號函及鑑
    定意見書、九十二年三月十四日北市交五字第○九二三○四五一○○○號函及覆
    議意見書在卷為憑，被告丙○○之過失行為與告訴人所受傷害間，存有相當因果
    關係，應屬灼然。
(三)、綜上所述，是依告訴人乙○○之指訴及同案被告甲○○之供述、記載本件道路交
    通事故發生情形之道路交通事故調查報告、談話記錄表、補充資料表及記載告訴
    人受有前開傷害之仁愛醫院診斷證明書等證據，已足資證明被告有為前述過失傷
    害之犯行，被告之犯行堪以認定，自應依法論科。
三、核被告丙○○所為，係犯刑法第二百八十四條第二項前段之業務過失傷害罪。被
    告於肇事後未行離去，於警員到場處理時在場坦承肇事，此有九十年三月十六日
    警局詢問筆錄內容在卷可按，並有臺北市政府警察局松山分局交通分隊警員吳盈
    裕所填具自首調查表在卷可參，為對於未發覺之罪自首而接受裁判，應依刑法第
    六十二條前段規定減輕其刑。爰審酌被告丙○○之過失程度，造成告訴人受傷之
    結果，且未能與告訴人達成和解並獲得諒解等情，爰量處如主文第二項所示之刑
    ，並諭知易科罰金之折算標準。
、據上論斷，依刑事訴訟法第三百零三條第三款、第三百零七條、第二百九十九條
    第一項前段，刑法第二百八十四條第二項前段、第六十二條前段、第四十一條第
    一項前段，罰金罰鍰提高標準條例第一條前段、第二條，判決如主文。
本案經檢察官蔡立文到庭執行職務。
中      華      民      國    九十二    年      五      月    二十八    日
                  臺灣臺北地方法院交通法庭
                                          法  官  鄧德倩
右正本證明與原本無異。
如不服本判決，應於判決送達後十日內向本院提出上訴狀（應抄附繕本）。告訴人或
被害人如對於本判決不服者，應具備理由請求檢察官上訴，其上訴期間之計算係以檢
察官收受判決正本之日期為準。
                                          書記官  謝韻華
中      華      民      國    九十二    年      五      月    三 十    日
附錄本案所犯法條
刑法第二百七十六條第二項
從事業務之人，因業務上之過失犯前項之罪者，處五年以下有期徒刑或拘役，得併科
三千元以下罰金。


司法院資訊處製作；財團法人民間司法改革基金會備份。
